【裁判字號】    99,台上,8042
【裁判日期】    991223
【裁判案由】    妨害投票
【裁判全文】
最高法院刑事判決            九十九年度台上字第八０四二號
上  訴  人  福建高等法院金門分院檢察署檢察官      
被      告  柯金桂
            王瑞蘭
            羅仕斌
上列上訴人因被告等妨害投票案件，不服福建高等法院金門分院
中華民國九十九年八月三十一日第二審更審判決（九十九年度選
上更(一)字第一號，起訴案號：福建連江地方法院檢察署九十五年
度選偵字第五號），提起上訴，本院判決如下：
    主  文
上訴駁回。
    理  由
按刑事訴訟法第三百七十七條規定，上訴於第三審法院，非以判
決違背法令為理由，不得為之。是提起第三審上訴，應以原判決
違背法令為理由，係屬法定要件。如果上訴理由書狀並未依據卷
內訴訟資料，具體指摘原判決不適用何種法則或如何適用不當，
或所指摘原判決違法情事，顯與法律規定得為第三審上訴理由之
違法情形，不相適合時，均應認其上訴為違背法律上之程式，予
以駁回。本件原判決以被告羅仕斌犯行明確，因而撤銷第一審關
於羅仕斌部分之科刑判決，改判論處羅仕斌以其他非法之方法，
使投票發生不正確之結果罪刑。另以公訴意旨雖認被告柯金桂、
王瑞蘭涉犯刑法第一百四十六條條第一項妨害投票罪嫌。惟經審
理結果，認為均不能證明彼等二人犯罪，因而維持第一審諭知柯
金桂、王瑞蘭均無罪之判決，駁回檢察官在第二審之上訴。已綜
合卷內全部證據資料，詳加審酌論斷，從形式上觀察，並無判決
理由違背法令之情形存在。又原判決係論處羅仕斌以其他非法之
方法，使投票發生不正確之結果罪刑，並於理由內說明：羅仕斌
行為後，刑法第一百四十六條雖增列第二項：「意圖使特定候選
人當選，以虛偽遷徙戶籍取得投票權而為投票者，亦同。」，惟
第一項、第二項法定刑相同，對被告並無不利，認應適用被告行
為時之法律，即修正前刑法第一百四十六條第一項之規定，核無
適用法則不當之違誤。另原判決係維持第一審諭知柯金桂、王瑞
蘭無罪之判決，駁回檢察官在第二審之上訴。因無罪判決無法律
適用之問題，則其理由欄所為：柯金桂、王瑞蘭二人被訴事實應
適用裁判時之刑法第一百四十六條第二項之規定云云，係屬贅述
。上訴意旨執此指摘原判決就羅仕斌部分之判決，有理由矛盾之
違法等語，自非合法之第三審上訴理由。再證據之取捨與證據之
證明力如何，均屬事實審法院得自由裁量、判斷之職權，苟其此
項裁量、判斷，並不悖乎經驗法則或論理法則，且已於判決內論
敘其何以作此判斷之心證理由者，即不得任意指摘為違法。原判
決已就卷存證據資料，逐一剖析，參互審酌，認檢察官對於起訴
柯金桂、王瑞蘭二人涉犯刑法第一百四十六條第一項妨害投票罪
嫌之犯罪事實部分，其所提出之證據，不足為其二人有罪之積極
證明，所指出證明之方法，亦無從說服法院以形成該二人有罪之
心證，於理由內詳敘其取捨論斷之理由。並以柯金桂、王瑞蘭夫
妻二人將戶籍遷至連江縣南竿鄉津沙村七三號房屋地址，係有正
當且合理之事由（見原判決第十五頁至第二十頁），並非意圖使
特定候選人當選，故意虛報遷入戶籍而取得該選舉區選舉權。俱
依卷存證據資料，詳予論敘說明，尚非憑空揣測，此項判斷無悖
於經驗法則及論理法則，自不得任意指摘其為違法。此外，檢察
官上訴意旨置原判決所為論斷於不顧，就屬原審採證認事職權之
適法行使，及原判決已經調查說明事項，徒憑己見，任意指摘為
違法，自非適法之第三審上訴理由。應認本件上訴違背法律上之
程式，予以駁回。
據上論結，應依刑事訴訟法第三百九十五條前段，判決如主文。
中    華    民    國  九十九  年   十二   月  二十三  日
                      最高法院刑事第十庭
                          審判長法官  石  木  欽  
                                法官  洪  佳  濱  
                                法官  韓  金  秀  
                                法官  段  景  榕  
                                法官  周  煙  平  
本件正本證明與原本無異
                                      書  記  官  
中    華    民    國  九十九  年   十二   月   三十   日
                                                      Ｅ

司法院資訊處製作；財團法人民間司法改革基金會備份。
